臺灣嘉義地方法院刑事判決
110年度交易字第491號
公  訴  人  臺灣嘉義地方檢察署檢察官
被      告  黃銘偉




上列被告因過失傷害案件，經檢察官提起公訴（110年度偵字第6
976號），本院判決如下：
    主  文
黃銘偉犯過失傷害罪，處拘役肆拾伍日，如易科罰金，以新臺幣
壹仟元折算壹日。
    事  實
一、黃銘偉於民國110年2月13日上午10時48分許，駕駛車牌號碼
    000-0000號自用小客車，自嘉義市八德路停車格駛出至外側
    快車道直行，待欲右轉彎進入前方香緹汽車旅館大門口前時
    ，本應注意變換車道應顯示方向燈且讓直行車先行，依當時
    天候晴、日間自然光線、柏油路面乾燥、無缺陷且無障礙物
    、視距良好等情，客觀上並無不能注意之情事，不僅未顯示
    方向燈，且未禮讓後方直行車，貿然向右轉彎至慢車道上，
    適有于宜仙騎乘車牌號碼000-0000號普通重型機車，沿同路
    段自後方慢車道亦未遵守限速而超速行駛至此，閃避不及，
    該機車之左前車頭撞擊前開自用小客車之右側車身，于宜仙
    當場人車倒地，受有左側肩膀挫傷、左側手肘挫傷、下背和
    骨盆挫傷等傷害。
二、案經于宜仙訴由嘉義市政府警察局第一分局報告臺灣嘉義地
    方檢察署檢察官偵查起訴。
    理  由
一、證據能力部分：
    被告以外之人於審判外之言詞或書面陳述，除法律有規定者
    外，不得作為證據，刑事訴訟法第159條第1項固定有明文。
    惟被告以外之人於審判外之陳述，雖不符同法第159條之1至
    第159條之4之規定，而經當事人於審判程序同意作為證據，
    法院審酌該言詞陳述或書面陳述作成時之情況，認為適當者
    ，亦得為證據；又當事人、代理人或辯護人於法院調查證據
    時，知有第159條第1項不得為證據之情形，而未於言詞辯論
    終結前聲明異議者，視為有前項之同意，同法第159條之5第
    1項、第2項亦有明文規定。本判決下列認定事實所引用之所
    有供述證據，均經依法踐行調查證據程序，檢察官、被告黃
    銘偉對本判決所引用被告以外之人於審判外之言詞或書面陳
    述均同意有證據能力（見本院卷第50頁），且迄於本院言詞
    辯論終結前均未表示異議，而該等證據之取得並無違法情形
    ，且與本件待證事實具有關連性，核無證明力明顯過低之事
    由，本院審酌各該證據作成時之情況，並無不當之情形，認
    以之作為證據應屬適當，爰依刑事訴訟法第159條之5規定，
    認有證據能力。
二、認定事實所憑之證據及理由： 
    訊據被告固坦認有於前揭時間、地點駕車與告訴人于宜仙發
    生碰撞，致告訴人受有上揭傷害，惟矢口否認有何過失傷害
    之犯行，辯稱：我有打方向燈要進去香緹汽車旅館，有往後
    看，但沒看到告訴人，告訴人就撞上來，是告訴人撞我，我
    是被害人云云。經查：
  ㈠被告於前揭時、地，駕駛自用小客車行駛於嘉義市八德路自
    南向北外側車道上，欲右轉進入香緹汽車旅館大門口之際，
    不慎與告訴人騎乘在機慢車專用道上之普通重型機車發生碰
    撞乙節，業據證人即告訴人於警詢之證述、本院審理中之陳
    述明確（見警卷第6至7頁），並有道路交通事故現場圖、道
    路交通事故調查表㈠㈡、現場照片各1份（見警卷第11至26頁
    ）在卷可考。而告訴人受有上開傷勢，亦有衛生福利部嘉義
    醫院診斷證明書（見警卷第9頁）1份附卷存查，此部分事實
    ，堪可認定。
  ㈡按行車遇有轉向、減速暫停、讓車、倒車、變換車道等情況
    時所用之燈光及駕駛人之手勢，應依下列規定：一、右轉彎
    時，應先顯示車輛前後之右邊方向燈光，或由駕駛人表示左
    臂向上，手掌向右微曲之手勢；汽車在同向二車道以上之道
    路（車道數計算，不含車種專用車道、機車優先道及慢車道
    ），除應依標誌或標線之指示行駛外，並應遵守下列規定：
    六、變換車道時，應讓直行車先行，並注意安全距離，道路
    交通安全規則第91條第1項第6款、98條第1項定有明文。被
    告為成年人且考領有普通自用小客車駕駛執照，業據被告供
    承在卷（見本院卷第56頁），並有卷附公路監理電子閘門-
    證號查詢汽車駕駛人資料可憑，其對於前揭規定，自不得諉
    為不知。依當時天候晴、日間自然光線、柏油路面乾燥、無
    缺陷、無障礙物、視距良好等情況，並無不能注意之情事，
    此有警製之道路交通事故調查報告表㈠在卷可按（見警字卷
    第12頁），參以現場監視器錄影畫面可知，被告自外車車道
    右轉彎欲進入「香緹汽車旅館」的大門口之車道之過程中，
    均未顯示右轉方向燈，亦未有禮讓後方來車之動作，有本院
    勘驗筆錄1份（見本院卷第50至51頁）及監視器錄影光碟1片
    在卷可佐，此將使後方來車猝及不備，無法為必要之安全措
    施，被告於警詢時亦供承：沒有看到對造等語（見警卷第2
    頁），則其有疏未盡其應注意之義務而有過失，至為明灼。
    至被告辯稱有往後看但沒看到告訴人云云，依GOOGLE街景圖
    翻拍照片及道路交通事故現場圖（見警卷第11頁，本院卷第
    63頁）觀之，從被告自停車格駛出至右轉彎欲進汽車旅館間
    之距離甚短，又該碰撞地點並非係在轉角處，且距離最近之
    交岔路口至少有6台自用小客車車身之長度以上，而從監視
    器錄影畫面可知，自被告右轉彎到碰撞僅不到2秒時間，有
    本院勘驗筆錄及監視器錄影畫面翻拍照片（見本院卷第51、
    60至61頁）各1份存卷可查，則自被告駕駛座透過後照鏡或
    往後察看後方來車之視野應無任何障礙物，難認被告有無法
    注意告訴人來車之可能，此部分所辯，尚難採信，併此敘明
    。
  ㈢又按行車速度，依速限標誌或標線之規定，無速限標誌或標
    線者，應依下列規定：一、行車時速不得超過50公里。但在
    設有快慢車道分隔線之慢車道，時速不得超過40公里，未劃
    設車道線、行車分向線或分向限制線之道路，時速不得超過
    三十公里，道路交通安全規則第93條第1項定有明文。查案
    發當該路段速限為每小時50公里，有道路交通事故調查報告
    表㈠（見警卷第12頁）、監視器錄影畫面翻拍照片及GOOGLE
    街景圖翻拍照片（見本院卷第60、65頁）各1份在卷可查，
    而告訴人於警詢時自述當時車速為每小時60公里等語（見警
    卷第7頁反面），是告訴人未依上開速限行駛，反超速行駛
    ，導致其閃煞不止而肇致本件車禍，是告訴人就本件車禍之
    發生亦與有過失，惟被告既有上開過失，縱告訴人就本件交
    通事故之肇致亦與有過失，仍無從卸免其責。且本件經送交
    通部公路總局嘉雲區車輛行車事故鑑定會鑑定結果亦認定：
    被告駕駛自用小客車，未顯示方向燈，由外側快車道變換至
    慢車道，未讓直行車先行，為肇事原因，此有交通部公路總
    局嘉義區監理所110年12月7日嘉監鑑字第1100200996號函暨
    交通部公路總局嘉義區監理所嘉雲區車輛行車事故鑑定會鑑
    定意見書1份在卷足憑（見交查卷第89至92頁），亦同此旨
    。至該鑑定會疏未考量告訴人超速之過失情節亦直接影響本
    件肇事發生之因果關係，應予補充，惟仍不影響被告為本事
    故肇事主因之認定，併此敘明。
  ㈣足認，被告上開所辯，均屬臨訟卸詞。綜上，本件事證明確
    ，被告上開犯行洵堪認定，應依法論科。
三、論罪科刑：
  ㈠核被告所為，係犯刑法第284條第1項前段之過失傷害罪。
  ㈡被告於案發後，對於未發覺之犯罪，主動向處理事故之警員
    承認其等係駕車肇事者，進而接受本院裁判，有警方所製作
    之道路交通事故肇事人自首情形紀錄表1紙在卷可稽（見警
    卷第10頁），足見被告於當時並不逃避司法程序追訴而接受
    裁判，已符合自首之要件，縱被告自始否認其有任何過失，
    僅係其訴訟上辯護權之行使，不因被告事後有所辯解，即認
    其先前之自首失其效力（最高法院90年度台上字第1280號、
    94年度台上字第6693號判決意旨參照），爰依同法第62條前
    段規定，予以減輕其刑。
  ㈢爰以行為人責任為基礎，審酌被告駕駛車輛於變換車道轉彎
    時，非但未顯示方向燈以提醒其他用路人，亦未禮讓直行車
    ，使後方來車閃煞不及，致告訴人受有上開身體之傷害，其
    過失責任較大，且飾詞狡辯，尚無誠意與告訴人和解，僅願
    意提供新臺幣（下同）3,600元之紅包給告訴人，犯後態度
    難謂良好，未見悔意，其違規行為實屬不該，然量以本件事
    故發生當時告訴人騎乘普通重型機車參與道路交通，亦有輕
    忽行車規則而超速行駛之過失責任，肇生本件車禍事故，及
    告訴人所受均為挫傷，傷勢非重，被告犯罪所生危害尚輕，
    兼衡被告自承智識程度為國中畢業，從事臨時工，月薪約3
    萬元左右，獨居，母親健在，父親已逝，身體沒有重大疾病
    之家庭生活經濟狀況，另告訴人表示依法判決等語及檢察官
    對量刑之意見等一切情狀（見本院卷第58頁），量處如主文
    所示之刑，併諭知易科罰金之折算標準，以示懲儆。
據上論斷，應依刑事訴訟法第299條第1項前段，判決如主文。
本案經檢察官詹喬偉提起公訴，檢察官陳則銘到庭執行職務。
中　　華　　民　　國　　111 　年　　1 　　月　　20　　日
                  刑事第二庭  法　官　黃美綾
以上正本證明與原本無異。
如不服本判決應於收受判決後20日內向本院提出上訴書狀，並應
敘述具體理由；其未敘述上訴理由者，應於上訴期間屆滿後20日
內向本院補提理由書（均須按他造當事人之人數附繕本）「切勿
逕送上級法院」。告訴人或被害人如對於本判決不服者，應具備
理由請求檢察官上訴，其上訴期間之計算係以檢察官收受判決正
本之日期為準。　　　　　　　　　
中　　華　　民　　國　　111 　年　　1 　　月　　20　　日
                              書記官  吳佩芬
附錄本件論罪科刑法條：
中華民國刑法第284條
因過失傷害人者，處1年以下有期徒刑、拘役或10萬元以下罰金
；致重傷者，處3年以下有期徒刑、拘役或30萬元以下罰金。